【裁判字號】    99,訴,124
【裁判日期】    990617
【裁判案由】    違反毒品危害防制條例
【裁判全文】
臺灣臺南地方法院刑事判決               99年度訴字第124號
公  訴  人  臺灣臺南地方法院檢察署檢察官
被      告  乙○○
選任辯護人  宋金比律師
上列被告因違反毒品危害防制條例案件，經檢察官提起公訴（98
年度偵字第3137號），本院判決如下：
    主  文
乙○○販賣第一級毒品未遂，處有期徒刑肆年陸月。扣案之海洛
因壹包（驗後淨重零點零玖捌公克），沒收銷燬之；販賣第一級
毒品之所得新臺幣壹仟元（伍佰元紙鈔貳張）、行動電話壹具（
序號00000000000000/7），均沒收。
    事  實
一、乙○○基於販賣第一級毒品海洛因之犯意，並以行動電話1
    具（序號00000000000000/7）為聯絡販毒之工具，於民國98
    年2 月22日15時前某時許，經連振昌以上開行動電話聯繫乙
    ○○表示欲購買價值新臺幣（下同）1,000 元之第一級毒品
    海洛因，經乙○○應允並相約於同日15時30分許，在臺南縣
    新市鄉大營村329 號東雲公司旁交岔路口交易。嗣於同日15
    時許，乙○○攜帶海洛因1 包（驗前淨重1.07公克、驗後淨
    重0.098 公克），在臺南縣善化鎮○○路加油站前要求不知
    情之蘇家富騎乘機車搭載其前往東雲公司，蘇家富遂駕駛車
    牌號碼CD9-069 號重型機車搭載乙○○，並於同日17時30分
    許抵達東雲公司旁交岔路口，蘇家富及乙○○均坐在機車上
    ，並未離座，連振昌則徒步前往，雙方見面後，連振昌即取
    出500 元紙鈔2 張交付乙○○收受，乙○○取出所攜帶之上
    開第一級毒品海洛因，正欲交付予連振昌時，適為執勤員警
    發現可疑而上前查看，乙○○見狀，未及交付海洛因予連振
    昌，即催促蘇家富駕駛上開機車逃逸，經警追躡至臺南縣新
    市縣○○街與忠孝路口，蘇家富、乙○○因騎車不慎而摔倒
    ，乙○○旋自其外套口袋中取出上開海洛因1 包及其所使用
    之上開行動電話SIM 卡予以丟棄，亦為追躡員警所發現，經
    搜尋後僅扣得上開第一級毒品海洛因1 包及其所有供販賣海
    洛因所用之上開行動電話1 具、販賣海洛因所得1,000 元（
    500元紙鈔2 張），始知上情。
二、案經臺南市警察局第二分局報請臺灣臺南地方法院檢察署檢
    察官偵查起訴。
    理  由
壹、程序方面：
    按現行刑事訴訟法為保障被告之反對詰問權，排除具有虛偽
    危險性之傳聞證據，以求實體真實之發見，於該法第159 條
    第1 項明定被告以外之人於審判外之言詞或書面陳述，除法
    律有規定者外，不得作為證據。而刑事訴訟法第159 條之1
    至159 條之4 為傳聞法則之例外規定，被告以外之人於審判
    外之陳述，雖不符前4 條之規定，但經當事人於審判程序同
    意作為證據，法院審酌該言詞陳述或書面陳述作成時之情況
    ，認為適當者，亦得為證據；當事人、代理人或辯護人於法
    院調查證據時，知有第159 條第1 項不得為證據之情形，而
    未於言詞辯論終結前聲明異議者，視為有前項之同意，刑事
    訴訟法第159 條之5 定有明文。查本判決所引用之供述證據
    ，業據檢察官、被告及辯護人於準備程序時均不爭執證據能
    力，迄至言詞辯論終結前，亦未主張有刑事訴訟法第159 條
    第1 項不得為證據之情形，本院審酌該等證據作成時之情狀
    ，並無違法或不當等情形，認為以之作為本案之證據亦屬適
    當，依上開規定，自具有證據能力。另其餘非供述證據亦均
    經法定程序取得，無不得為證據之情形，自均有證據能力。
貳、實體方面：
一、上開事實，業據被告乙○○於偵查中及本院審理時坦承不諱
    （見偵卷第5 頁、本院卷第62頁反面），核與證人即陪同被
    告前往之蘇家富於警詢及偵查中證述：伊在臺南縣善化鎮○
    ○路加油站遇到被告，被告叫伊騎機車載他至臺南縣新市鄉
    大營村329 號東雲公司旁交叉路口交易毒品，伊自見被告向
    綽號「昌仔」拿500 元2 張（共計1,000 元），且要拿海洛
    因給「昌仔」時，被警方發現，被告叫伊騎車快逃走，扣案
    之1,000 元是被告的，是伊與被告在逃跑時，被告將錢放在
    伊口袋內等語（見警卷第3 頁反面、偵卷第7 頁）；證人即
    買受毒品之連振昌於偵查中證述：伊確實有交付1,000 元予
    被告等語大致相符（見偵卷第50頁），並經本院於99年3 月
    30日勘驗屬實，製有勘驗筆錄1 份在卷可稽（見本院卷第47
    至50頁）。而扣案之海洛因1 包（驗前淨重1.07公克、驗後
    淨重0. 098公克），經送請高雄市立凱旋醫院鑑驗結果，確
    含第一級毒品海洛因成分，有該院98年3 月16日高市凱醫驗
    字第9579號濫用藥物成品檢驗鑑定書1 份在卷可佐（見偵卷
    第17頁），上述鑑驗結果，係檢驗機關本於專業知識及以精
    密儀器或科學檢驗方法所得之結論，自可憑信。此外，復有
    500 元紙鈔2 張、行動電話1 具（序號00000000000000/7）
    扣案及臺南市警察局第二分局搜索、扣押筆錄、扣押物品目
    錄表各1 份、查扣行動電話、毒品照片4 幀在卷可證（見警
    卷第5 至7 、18、20頁），足見被告自白與事實相符，應可
    採信。
二、再毒品危害防制條例所規定之販賣毒品罪，雖未明示「營利
    之意圖」為其犯罪構成要件，然「販賣」一語，在文義解釋
    上當然已寓含有買賤賣貴，而從中取利之意思存在。且從商
    業交易原理與一般社會觀念而言，販賣行為在通常情形下，
    仍係以牟取利益為其活動之主要誘因與目的。又政府為杜絕
    毒品氾濫，毒害人民甚深，再三宣導民眾遠離毒品、媒體報
    導既深且廣，對於禁絕毒品之政策，應為大眾所熟悉。再政
    府對於查緝施用、轉讓及販賣毒品無不嚴格執行，且販賣毒
    品罪係重罪，若無利可圖，衡情一般持有毒品者，當不致輕
    易將持有之毒品交付他人。況販賣毒品乃違法行為，非可公
    然為之，且有其獨特之販售路線及管道，亦無公定之價格，
    復可任意增減其分裝之數量，而每次買賣之價量，亦可能隨
    時依市場貨源之供需情形、交易雙方之關係深淺、資力、對
    行情之認知、查緝是否嚴緊，及購買者被查獲時供述購買對
    象之可能性風險評估等諸般事由，而異其標準，非可一概而
    論，是販賣之利得，誠非固定，而縱使販賣之人從價差或量
    差中牟利方式雖異，其意圖營利之非法販賣行為仍屬同一。
    從而，舉凡有償交易，除足以反證其確係另基於某種非圖利
    本意之關係外，通常尚難因無法查悉其販入價格，做為是否
    高價賣出之比較，諉以無營利之意思而阻卻販賣犯行之追訴
    。況本件被告業已供承：伊販毒的好處是可以從中收取一部
    分海洛因等語明確（見偵卷第5 頁），是被告販賣海洛因既
    可從中獲取量差之利益，足見被告確有販賣海洛因牟利之意
    圖甚明。從而，本件事證明確，被告犯行洵堪認定。
三、論罪科刑部分：
(一)、按被告行為後，毒品危害防制條例業於98年5 月20日修正公
    布，並於同年月22日施行，而依刑法第2 條第1 項所揭示之
    「從舊從輕」原則比較新舊法適用之結果：(1)、修正前後之
    毒品危害防制條例第4 條第1 項販賣第一級毒品之構成要件
    並無變更，僅法定刑中之罰金刑部分由1 千萬元提高為2 千
    萬元，依刑法第2 條第1 項所揭示之「從舊從輕」原則，比
    較修正前、後之結果，以修正前之毒品危害防制條例第4 條
    第1 項之規定對被告較為有利。(2)、該條例第17條由修正前
    之「犯第4 條第1 項至第4 項、第5 條第1 項至第4項 前段
    、第6 條第1 項至第4 項、第7 條第1 項至第4 項、第8 條
    第1 項至第4 項、第10條或第11條第1 項、第2 項之罪，供
    出毒品來源，因而破獲者，得減輕其刑」，修正為該條第1
    項「犯第4 條至第8 條、第10條或第11條之罪，供出毒品來
    源，因而查獲其他正犯或共犯者，減輕或免除其刑」，並增
    列第2 項「犯第4 條至第8 條之罪，於偵查及審判中均自白
    者，減輕其刑」，於量刑適用上，自以修正後毒品危害防制
    條例第17條之規定對被告較為有利。本件被告所為販賣第一
    級毒品海洛因之犯行，因被告於偵查及審判中均已自白，而
    有修正後毒品危害防制條例第17條第2 項規定之適用（詳後
    述）。是以，本院綜合全部罪刑而為比較之結果，認應適用
    修正後毒品危害防制條例第4 條第1 項及第17條第2 項之規
    定，對被告較為有利，合先敘明。
(二)、查海洛因係毒品危害防制條例第2 條第2 項第1 款規定之第
    一級毒品，依法不得持有、施用、販賣。是被告所為，係犯
    毒品危害防制條例第4 條第6 項、第1 項之販賣第一級毒品
    未遂罪。被告已著手於犯罪行為之實行而不遂，為未遂犯，
    爰依刑法第25條第2 項規定，按既遂犯之刑度減輕之。又被
    告就上開販賣第一級毒品海洛因之犯行，於偵查中及本院審
    理中均供承不諱，有被告之偵訊及本院審判筆錄在卷可憑，
    已詳如前述，是本案因被告之自白而免除冗長刑事訴訟詰問
    與調查程序之耗費，併依毒品危害防制條例第17條第2 項規
    定，減輕其刑。末按毒品危害防制條例第4 條第1 項規定：
    「販賣第一級毒品者，處死刑或無期徒刑；處無期徒刑者，
    得併科新臺幣1 千萬元以下罰金」，然同為販賣第一級毒品
    之人，其原因動機不一，犯罪情節未必盡同，或有大盤毒梟
    者，亦有中、小盤之分，甚或僅止於吸毒者友儕間為求互通
    有無之有償轉讓者亦有之，其販賣行為所造成危害社會之程
    度自屬有異，法律科處此類犯罪，所設之法定最低本刑卻同
    為「無期徒刑，得併科新臺幣1 千萬元以下罰金」，不可謂
    不重。查本件被告雖有販賣第一級毒品之情，惟其販賣毒品
    之次數僅1 次，所得僅1,000 元，販賣數量及次數均不多、
    犯罪所得甚少，販賣對象亦屬有施用毒品之人，係屬下游之
    販毒者，其犯罪情節當非與大盤毒梟者可資等同並論，惟所
    觸犯法定本刑係死刑、無期徒刑之重罪，誠屬情輕法重，因
    認被告犯罪情狀非無可憫之處，其依前述未遂犯及偵、審自
    白規定遞減輕其刑後，仍嫌過重，爰依刑法第59條之規定，
    再酌量減輕其刑。被告同時有3 次刑之減輕事由，依刑法第
    71條第2 項規定，先依較少之數減輕之。茲審酌被告無視政
    府推動之禁毒政策，為圖私利，竟販賣第一級毒品海洛因予
    他人，戕害國民身心健康，並破壞社會治安，所為誠屬不該
    ，惟念其犯後坦承犯行，已具悔意，態度尚稱良好，且販賣
    海洛因之次數僅1 次、販賣所得亦僅1,000 元，與坊間大盤
    販賣毒品者，情節尚有不同，並兼衡其前科素行、智識程度
    、生活狀況等一切情狀，因認檢察官具體求刑有期徒刑7 年
    6 月，毋寧過重，爰量處如主文所示之刑。扣案之海洛因1
    包（驗後淨重0.098 公克），係第一級毒品，已如前述，而
    直接包裹上開海洛因毒品之包裝袋，無論以何種方式分離，
    該包裝袋內仍會殘留極微量之海洛因毒品，而無從與第一級
    毒品海洛因析離，應併依毒品危害防制條例第18條第1 項前
    段規定，沒收銷燬之（最高法院95年度台上字第3739、7354
    號判決參照）。至因鑑驗而耗損之海洛因毒品，顯已滅失，
    自無庸為沒收銷燬之諭知。另扣案之500 元紙鈔2 張，係被
    告販賣第一級毒品海洛因所得之財物；而行動電話1 具（序
    號00000000000000/7），則係供被告販賣第一級毒品海洛因
    之聯繫工具，業據其供明在卷（偵卷第5 、23至24頁），應
    依毒品危害防制條例第19條第1 項前段規定，均沒收之。至
    上開行動電話之門號卡（SIM 卡）1 張，係被告為警查獲當
    時自扣案之行動電話內取出並加以丟棄，經警遍尋仍無所獲
    等情，業據被告供陳明確（見偵卷第23至24頁），茲以上開
    門號卡係極為精密之設計且極易毀壞、滅失，既未扣案，且
    經丟棄迄今已逾1 年之久，衡情，應已滅失，自不另為沒收
    、追徵其價額或以其財產抵償之諭知，附此敘明。
據上論斷，應依刑事訴訟法第299 條第1 項前段，毒品危害防制
條例第4 條第6 項、第1 項、第17條第2 項、第18條第1 項前段
、第19條第1 項前段，刑法第11條、第25條第2 項、第59條，判
決如主文。
本案經檢察官甲○○到庭執行職務。
中    華    民    國    99    年    6     月    17    日
                  刑事第八庭  審判長法  官  洪士傑
                                    法  官  林臻嫺
                                    法  官  蘇碧珠
以上正本證明與原本無異。
如不服本判決應於收受本判決後10日內向本院提出上訴書狀，並
應敘述具體理由。其未敘述上訴理由者，應於上訴期間屆滿後20
日內向本院補提理由書狀（均須按他造當事人之人數附繕本）「
切勿逕送上級法院」。
                                    書記官  許哲萍
中    華    民    國    99    年    6     月    17    日
附錄本案論罪科刑法條全文
毒品危害防制條例第4條：
製造、運輸、販賣第一級毒品者，處死刑或無期徒刑；處無期徒
刑者，得併科新臺幣 2 千萬元以下罰金。
製造、運輸、販賣第二級毒品者，處無期徒刑或7 年以上有期徒
刑，得併科新臺幣1 千萬元以下罰金。
製造、運輸、販賣第三級毒品者，處5 年以上有期徒刑，得併科
新臺幣7 百萬元以下罰金。
製造、運輸、販賣第四級毒品者，處3 年以上10年以下有期徒刑
，得併科新臺幣3 百萬元以下罰金。
製造、運輸、販賣專供製造或施用毒品之器具者，處1 年以上7
年以下有期徒刑，得併科新臺幣1 百萬元以下罰金。
前五項之未遂犯罰之。

司法院資訊處製作；財團法人民間司法改革基金會備份。
